【裁判字號】    97,消債抗,143
【裁判日期】    980109
【裁判案由】    聲請更生程序
【裁判全文】
臺灣高雄地方法院民事裁定           97年度消債抗字第143號
抗  告  人  甲○○○
代  理  人  徐豐益律師
上列抗告人因聲請更生程序事件，對於本院97年度審消債更字第
1147號裁定提起抗告，本院裁定如下：
    主  文
抗告駁回。
抗告程序費用新台幣壹仟元由抗告人負擔。
    理  由
一、抗告意旨略以：抗告人於民國97年5 月13日發函向最大債權
    金融機構聯邦商業銀行股份有限公司（下稱聯邦銀行）請求
    協商，除以書面發函請求協商之意思外，並檢附財團法人聯
    合徵信中心前置協商專用債權人清冊1 份，已符合消費者債
    務清理條例（下稱本條例）及其施行細則所規定之請求協商
    法定要件。惟渣打銀行於收受抗告人提出之協商申請後，除
    未通知全體債權人外，反以抗告人申請文件不符規定，要求
    補齊法律未規定之文件後，始願意聯絡全體債權人為債務清
    償之協商，而逾越法律規定之要求，限制抗告人依消債條例
    請求前置協商之可能。原裁定以抗告人未依渣打銀行之補件
    要求，認定抗告人未為消債條例第151 條第1 項之請求，而
    駁回更生之聲請，尚有違誤，爰請求廢棄原裁定，並裁定開
    始更生程序。
二、按債務人對於金融機構因消費借貸、自用住宅借款、信用卡
    或現金卡契約而負債務，在聲請更生或清算前，應提出債權
    人清冊，以書面向最大債權金融機構請求協商債務清償方案
    並表明共同協商之意旨；自債務人提出協商請求之翌日起逾
    30日不開始協商，或自開始協商之翌日起逾90日協商不成立
    ，債務人得逕向法院聲請更生或清算；本條例第151 條第1
    項及第153 條分別定有明文。而上開協商前置主義之立法目
    的為：債務人受法院裁定開始更生或清算程序者，其生活、
    資格、權利等均將受限制，該等程序係債務清理之最後手段
    ，於債務人無法與債權人協商時，始適用更生程序或清算程
    序清理其債務。債務人對於金融機構因消費借貸、自用住宅
    借款、信用卡或現金卡契約而負債務，其法律關係較單純明
    確，金融機構並已訂有債務協商機制，如能協商成立，債務
    人或不須依本條例聲請更生或清算，可疏減法院負擔，有效
    分配司法資源。為使債務人得自主解決其債務，爰設本條，
    明定債務人對於金融機構因消費借貸、自用住宅借款、信用
    卡或現金卡契約而負債務之情形，採行協商前置主義，唯有
    協商無法成立時，方有法院以國家公權力介入之必要。
三、經查：抗告人於提出本件抗告後，又於97年9 月3 日向聯邦
    銀行申請前置協商，並與各無擔保債權金融機構就無擔保債
    務之清償達成協商，且自97年11月起即依協商內容履行，業
    經聯邦銀行陳報本院提出協議書1 紙存卷可參，且該協議業
    經臺灣士林地方法院裁定認可，亦有該院97年度消債核字第
    632 號裁定在卷可稽，揆諸前開說明，本件既已協商成立，
    已無進行更生程序之必要，其抗告請求本院廢棄原裁定准予
    更生，自應予以駁回。
四、據上論結，本件抗告為無理由，依消費者債務清理條例第11
    條第2 項、第15條，民事訴訟法第495 條之1 第1 項、第44
    9 條第1 項、第95條、第78條，裁定如主文。
中    華    民    國    98    年    1     月    9     日
                  民事第四庭  審判長法  官  林玉心
                                    法  官  楊淑珍
                                    法  官  王奕勛
正本係照原本作成。
不得再抗告。
中    華    民    國    98    年    1     月    9     日
                                    書記官  王美玲


司法院資訊處製作；財團法人民間司法改革基金會備份。
